臺灣臺北地方法院刑事判決　　　　　　 100年度交訴字第78號
公　訴　人　臺灣臺北地方法院檢察署檢察官
被　　　告　黃冠祥
上列被告因偽造文書等案件，經檢察官聲請以簡易判決處刑（一
○○年度偵字第一○○○一號），本院臺北簡易庭受理後，認為
不宜以簡易判決處刑（一○○年度北交簡字第七三一號），改依
通常程序審理，被告於準備程序中先就被訴事實為有罪之陳述，
經本院告以簡式審判之旨，並聽取當事人之意見後，本院合議庭
裁定行簡式審判程序，判決如下：
    主  文
黃冠祥服用酒類，不能安全駕駛動力交通工具而駕駛，處罰金新
臺幣捌萬元，如易服勞役，以新臺幣壹仟元折算壹日；又行使偽
造私文書，足以生損害於公眾及他人，處有期徒刑月，如易科
罰金，以新臺幣壹仟元折算壹日，如附表所示文件上偽造之「黃
冠男」署押均沒收。
    事  實
一、黃冠祥於民國一○○年四月三十日三時四十分許，在臺北市
    ○○區○○路一段五五號「錢櫃ＫＴＶ」內，服用酒類啤酒
    二瓶後，已達於反應較慢、感覺減低、影響駕駛而不能安全
    駕駛動力交通工具之狀態後，仍駕駛車牌號碼六七一－ＣＵ
    Ｑ號重型機車在道路上行駛，嗣於同日三時四十四分許，在
    臺北市中正區○○○路與漢口街交岔路口，為警臨檢，經警
    對黃冠祥測試其飲酒後吐氣所含酒精成份，發現其吐氣所含
    酒精成份每公升已達零點七二毫克（ｍｇ／Ｌ），而查知上
    情。詎黃冠祥為逃避刑責，竟基於行使偽造私文書之單一接
    續犯意，佯為「黃冠男」而冒名應訊，並接續在如附表編號
    所示之文件上偽造黃冠男之署押（數量均詳如附表所示），
    而偽造完成黃冠男以其名義收受如附表編號一、編號五至編
    號八之私文書後，交付員警而行使，以表示其飲酒結束逾十
    五分鐘、無服用含酒精成分之物品、已收受逮捕通知、知悉
    權利告知、欲通知特定親友其已遭逮捕之事、同意接受夜間
    訊問等情，並在如附表編號二至編號四之文件上，偽造黃冠
    男之署押（數量均詳如附表所示），足以生損害於黃冠男及
    檢警單位對於刑事案件偵查之正確性。嗣經警發覺其神色有
    異，乃循線查悉上情。
二、案經臺北市政府警察局中正第一分局報告臺灣臺北地方法院
    檢察署檢察官偵查起訴。
    理  由
一、認定事實所憑之證據：
    上開事實一之部分，業據被告黃冠祥於本院一○○年七月十
    八日審理時供承不諱（本院當日審判筆錄參照），核與證人
    即被害人黃冠男之證述情節相符（證人薛后紋部分，偵卷第
    十五頁、第十六頁參照），並有如附表所示、上有偽造「黃
    冠男」署押之文件及經濟部標準檢驗局呼氣酒精測試器檢定
    合格證書等件在卷可佐（如附表所示文件出處詳附表備註欄
    ，餘偵卷第三十頁至第三二頁參照），按行為人飲酒後如其
    呼氣酒精濃度達於每公升○．五毫克時，即有反應較慢、感
    覺減低、影響駕駛之輕到中度中毒症狀，此有行政院國軍退
    除役官兵輔導委員會臺北榮民總醫院（下稱臺北榮民總醫院
    ）八十八年八月五日（八八）北總內字第二六八六八號函一
    份附本院卷可稽，且行為人飲酒後其呼氣中酒精濃度如已達
    於每公升○．五五毫克，其肇事率為一般未飲酒者之十倍，
    此亦有中央警察大學交通學系暨交通管理研究所教授蔡中志
    之研究報告一紙附卷可憑（本院臺北簡易庭卷第六頁、第七
    頁參照），故被告經警測試其呼氣酒精成份為○．七二毫克
    ，依照臺北榮民總醫院上開函文及前揭學者之研究，顯已達
    到服用酒類後不能安全駕駛動力交通工具之狀態，是依上開
    補強證據，足認被告之任意性自白核與事實相符，堪以採信
    。本件事證明確，被告之犯行堪以認定，應予依法論科。
二、論罪科刑之法律適用：
  (一)按刑法上偽造署押罪，係指單純偽造簽名、畫押而言，倘在
    制式之書類上偽造他人簽名，已為一定意思表示，具有申請
    書或收據等類性質者，則係犯偽造文書罪（最高法院八十五
    年度臺非字第一四六號判決意旨參照）。再按，於夜間詢問
    同意書、權利告知書、逮捕告知親友通知書、逮捕告知本人
    通知書等文件上偽造他人之簽名及指印，由形式上觀之，已
    足表示係利用他人名義，表達同意接受夜間訊問、業經告知
    訊問前依法應告知之事項、已經收受逮捕通知及欲通知指定
    親友。該等文件雖係警方事先印製，然被告既於其上簽名確
    認，足認其有將該等文件內容採為自己一定意思表示之意，
    應屬刑法第二百十條規定之私文書（最高法院九十九年度臺
    上字第二九六七號判決意旨參照）。至酒精濃度測試表、生
    理平衡檢測單，其製作權人為執勤員警，被告在其上之「被
    測人」欄上簽名，似僅係表明被測人為何人並對該測試結果
    無異議而已，並無表明為文書之用意而不具文書之性質（最
    高法院九十一年度臺上字第一八八四號判決意旨參照）。查
    如附表編號二、三、四所示之文件，均係偵查人員依法製作
    ，並命被告簽名確認，揆之上揭最高法院判決意旨，均屬公
    文書，被告在其上偽造「黃冠男」之署押，僅係表示其係「
    黃冠男」無誤，作為人格同一性之證明，除此之外，並無其
    他法律上之用意，亦不因此變更該文書之性質，應僅單純構
    成偽造署押之行為；至被告於如附表編號一之臺北市政府警
    察局呼氣酒精濃度測試確認單上偽造「黃冠男」之簽名，係
    用以表示其飲酒結束逾十五分鐘，且無服用含酒精成分之物
    品等情之意思，該文書雖係警察事先印製，然此不過為便利
    之措施，被告既明知其內容，自可決定是否簽署，既仍執意
    冒名應訊而在其上偽造署押，則該事先印製之內容即為被告
    採為自己之一定意思表示，屬刑法第二百十條規定之私文書
    無訛；又被告於附表編號五至編號八之權利告知單、夜間偵
    訊同意書及拘提逮捕通知書上偽造「黃冠男」之署押，從形
    式上觀之，亦足表明被告知悉其於刑事訴訟法之權利、受逮
    捕之原因、同意司法警察於夜間詢問及欲通知之親友姓名，
    其復將該等文書持交承辦員警而加以行使，顯對上開文書之
    內容有所主張，自足生損害於黃冠男本人及警察機關對於違
    反道路交通管理處罰條例案件舉發、刑事偵查之正確性。
  (二)是核被告黃冠祥所為，係犯刑法第一百八十五條之三之服用
    酒類，不能安全駕駛動力交通工具而駕駛罪，及同法第二百
    十六條、第二百十條之行使偽造私文書罪。被告係基於單一
    冒名應訊之決意，於如附表所示之文件偽造黃冠男署押，在
    時間及空間上均具有密切之關連性，且係侵害同一法益，無
    非係欲達同一逃避刑責目的之接續動作，均係本於單一犯意
    接續進行，應為接續犯而屬單純一罪（最高法院八十六年臺
    上字三二九五號判例意旨參照），而其偽造署押之行為，為
    偽造私文書之階段行為，其偽造私文書之低度行為，復為行
    使之高度行為所吸收，均不另論罪。其所犯上開二罪間，犯
    意各別，行為互異，應予分論併罰。
  (三)爰審酌酒後駕車之危害及酒後不應駕車之觀念，已透過學校
    教育、政令宣導及各類媒體廣為介紹傳達各界週知多年，被
    告對於酒後不能駕車，及酒醉駕車之危險性，應有相當之認
    識，詎其明知飲酒致醉，不能安全駕駛，猶駕車上路，顯心
    存僥倖，並乏尊重其他用路人生命、財產安全之觀念，應予
    非難，況其於為警查獲時，為圖脫免自身刑責，冒用黃冠男
    名義應訊，造成黃冠男之困擾，及影響檢警機關對於刑事案
    件偵查之正確性，惟其犯罪後尚能坦承犯行，兼衡其犯罪之
    目的、手段、智識程度、生活狀況、所生危害等一切情狀，
    分別量處如主文所示之刑，並就罰金刑部分諭知易服勞役之
    折算標準，就有期徒刑部分諭知易科罰金之折算標準。
  (四)如附表所示偽造之「黃冠男」署押，均為被告所偽造，業據
    被告供承在卷，爰依刑法第二百十九條之規定，不問屬於犯
    人與否，均由本院宣告沒收之。
據上論斷，應依刑事訴訟法第二百七十三條之一第一項、第二百
九十九條第一項前段，刑法一百八十五條之三、第二百十六條、
第二百十條、第四十一條第一項前段、第四十二條第三項、第二
百十九條，刑法施行法第一條之一第一項，判決如主文。
本案經檢察官林彥均到庭執行職務。
中    華    民    國   100    年    7     月    28    日
                  刑事第五庭    法  官  張詩芸
以上正本證明與原本無異。
如不服本判決應於收受送達後10日內向本院提出上訴書狀，並應
敘述具體理由；其未敘述上訴理由者，應於上訴期間屆滿後20日
內向本院補提理由書（均須按他造當事人之人數附繕本）「切勿
逕送上級法院」。告訴人或被害人如對於本判決不服者，應具備
理由請求檢察官上訴，其上訴期間之計算係以檢察官收受判決正
本之日期為準。
                                書記官  宋德華
中    華    民    國   100    年    7     月    28    日
附錄本案論罪科刑法條全文
中華民國刑法第一百八十五條之三
服用毒品、麻醉藥品、酒類或其他相類之物，不能安全駕駛動力
交通工具而駕駛者，處一年以下有期徒刑、拘役或科或併科十五
萬元以下罰金。
中華民國刑法第二百十六條
（行使偽造變造或登載不實之文書罪）
行使第二百十條至第二百十五條之文書者，依偽造、變造文書或
登載不實事項或使登載不實事項之規定處斷。
中華民國刑法第二百十條
（偽造變造私文書罪）
偽造、變造私文書，足以生損害於公眾或他人者，處五年以下有
期徒刑。
附表
┌──┬───────┬────────┬────────┬─────┬──────┐
│編號│  時    間    │    文件名稱    │    欄    位    │偽造之署押│   備  註   │
│    │              │                │                │（含署名及│            │
│    │              │                │                │指印）    │            │
├──┼───────┼────────┼────────┼─────┼──────┤
│ 一 │100 年4 月30日│臺北市政府警察局│受稽查人簽名欄  │「黃冠男」│偵卷第十八頁│
│    │3 時45分許    │呼氣酒精濃度測試│                │之簽名壹枚│參照        │
│    │              │確認單          │                │          │            │
├──┼───────┼────────┼────────┼─────┼──────┤
│ 二 │100 年4 月30日│酒精濃度測試表  │被測人簽名欄    │「黃冠男」│偵卷第十八頁│
│    │3 時54分許    │                │                │之簽名壹枚│參照        │
├──┼───────┼────────┼────────┼─────┼──────┤
│ 三 │100 年4 月30日│生理平衡檢測單  │受測人簽章欄    │「黃冠男」│偵卷第十九頁│
│    │4 時45分許    │                │                │之簽名壹枚│參照        │
├──┼───────┼────────┼────────┼─────┼──────┤
│ 四 │100 年4 月30日│黃冠男之口卡片  │空白處          │「黃冠男」│偵卷第二一頁│
│    │              │                │                │之簽名貳枚│參照        │
├──┼───────┼────────┼────────┼─────┼──────┤
│ 五 │100 年4 月30日│權利告知書      │被告知人欄      │「黃冠男」│偵卷第二二頁│
│    │3 時54分許    │                │                │之簽名壹枚│參照        │
├──┼───────┼────────┼────────┼─────┼──────┤
│ 六 │100 年4 月30日│夜間偵訊同意書  │同意人欄        │「黃冠男」│偵卷第二三頁│
│    │              │                │                │之簽名壹枚│參照        │
├──┼───────┼────────┼────────┼─────┼──────┤
│ 七 │100 年4 月30日│臺北市政府警察局│被通知人簽名捺印│「黃冠男」│偵卷第二四頁│
│    │3 時54分許    │中正一分局執行拘│欄              │之簽名壹枚│參照        │
│    │              │提逮捕告知本人通│                │          │            │
│    │              │知書            │                │          │            │
├──┼───────┼────────┼────────┼─────┼──────┤
│ 八 │100 年4 月30日│臺北市政府警察局│被通知人簽名捺印│「黃冠男」│偵卷第二五頁│
│    │              │中正一分局執行拘│欄              │之簽名壹枚│參照        │
│    │              │提逮捕告知親友通│                │          │            │
│    │              │知書            │                │          │            │
└──┴───────┴────────┴────────┴─────┴──────┘